臺灣高等法院民事判決
109年度上易字第1214號
上  訴  人  王容伊  
訴訟代理人  陳仲豪律師（法扶律師）
被 上訴 人  鑫承紹有限公司

法定代理人  陳君偉  
訴訟代理人  黃聖堯律師
被 上訴 人  涂兆振  

上列當事人間請求侵權行為損害賠償事件，上訴人對於中華民國
109年7月31日臺灣新北地方法院109年度訴字第63號第一審判決
提起上訴，本院於110年7月13日言詞辯論終結，判決如下：
    主      文
原判決關於駁回上訴人後開第二項之訴部分，及除確定部分外之
訴訟費用裁判均廢棄。
被上訴人應再連帶給付上訴人新臺幣叁拾捌萬肆仟肆佰伍拾肆元
，及自民國一百零七年十一月二十六日起至清償日止，按週年利
率百分之五計算之利息。
第一審除確定部分外及第二審訴訟費用，均由被上訴人連帶負擔
。
    事實及理由
被上訴人涂兆振經合法通知未於言詞辯論期日到場，核無民事
  訴訟法第386條所列各款情形，爰依上訴人之聲請，由其一造
  辯論而為判決。
上訴人主張：被上訴人涂兆振為受僱於被上訴人鑫承紹有限公
  司（下稱鑫承紹公司）之工廠鐵工，以駕駛貨車載運貨物為其
  附隨業務，於民國107年4月17日8時34分許，駕駛鑫承紹公司
  所有車牌號碼00-0000號自用小貨車，自新北市○○區○○路0段00
  0○0號左轉駛出明德路時，本應注意車前狀況，及行駛時轉彎
  車應禮讓直行車先行，竟疏未注意，貿然駛出左轉彎欲至明德
  路對向車道行駛，適伊騎乘車牌號碼000-0000號普通重型機車
  ，沿明德路由東往西方向騎乘，見涂兆振突然駛出，閃避不及
  而發生擦撞（下稱系爭事故），致受有左手第3指近端指節開
  放性骨折、左手第5指遠端指節骨折及肢體多處擦挫傷，因而
  受有勞動能力減損新臺幣（下同）38萬4,554元及其他未上訴
  部分損害等情。爰依民法第184條第1項前段、第2項，第188條
  第1項、第191條之2規定，求為命被上訴人再連帶給付38萬4,5
  54元，及自起訴狀繕本送達翌日起按法定利率計算之遲延利息
  （原審就此部分為上訴人敗訴之判決，其提起上訴。其餘未繫
  屬本院部分，不予贅述）。
鑫承紹公司則以：上訴人最後一次看診時間為107年10月11日，
  受傷狀況仍為「骨折尚未完成癒合恢復且指關節僵硬」，與其
  於107年9月11日至臺大醫院鑑定，已相隔1個月，其受傷部分
  應會有健康回復之情況，故臺大醫院之勞動力減損鑑定應非上
  訴人實際勞動力減損之比例，應再減少其勞動力減損比例始為
  合理等語，資為抗辯。
涂兆振經合法通知，未於言詞辯論期日到場，亦未提出書狀作
  何聲明或陳述。　　
涂兆振於上開時、地駕駛車牌00-0000號自用小貨車與上訴人發
  生碰撞，當時涂兆振為轉彎車，上訴人為直行車之事實，為兩
  造所不爭執（見本院卷第101頁），堪信為真正。上訴人請求
  勞動能力減損38萬4,554元之賠償，為鑫承紹公司以前開情詞
  所拒。茲就爭點論述如下：
  ㈠所謂減少勞動能力，乃指職業上工作能力一部之滅失。其減
    少及殘存勞動能力之價值，不能以現有之收入為準，蓋現有
    收入每因特殊因素之存在而與實際所餘勞動能力不能相符，
    故減少勞動能力之價值，應以其能力在通常情形下可能取得
    之收入為標準。
  ㈡上訴人稱其為大四學生，於事故前有打工，並提出品鼎殿餐
    廳薪資證明書為證（見原審附民附民字卷第55頁），足見其
    非無勞動工作能力，按諸社會通念，上訴人於畢業後，至少
    仍可從事一般勞動工作，而獲得行政院勞工委員會公布之一
    般勞工基本工資，至65歲（參勞動基準法第54條第1項第1款
    規定勞工年滿65歲者，雇主得強制勞工退休）為止。是上訴
    人主張以自107年1月1日起實施之每月基本工資2萬2,000元
    計算勞動能力減損之損失，即屬有據。
  ㈢依臺大醫院107年9月11日診斷證明書醫囑欄記載：「病患因
    上述診斷（即左手第三指近端指節開放性骨折、左手第五指
    遠端指節骨折、左手肥厚性疤痕），107年8月7日及107年9
    月11日至本院職業醫學科門診就診，依據病患於衛生福利部
    雙和醫院之過往就醫資料，輔以本院職業醫學科門診病史（
    含工作經驗、工作內容等職業史）詢問，於使用與受囑託而
    為鑑定相同之評估方式後，可得上述診斷所致之勞動能力減
    損比例介於7%-11%。」（見原審附民字卷第63頁，本院卷第
    113頁）。臺大醫院110年4月20日檢送之回復意見表記載：
    「病人於107年4月中旬交通事故後有『左手第三指近端指節
    開放性骨折；左手第五指近端指節骨折；左手肥厚性疤痕』
    等診斷，至107年9月中旬本院職業醫學科開立勞動能力減損
    比例之診斷證明書為止，已歷時近5個月而醫療狀態趨於穩
    定，難以期待其勞動能力減損情形被全然治癒，因此本院職
    業醫學科診斷證明書所示勞動能力減損比例係永久性減損。
    」（見本院卷第131頁），核係臺大醫院就上訴人之症狀表
    現觀察及過往就醫資料所得，依照醫理綜合研判而為評估勞
    動能力永久性減損比例介於7%-11%。衡以上訴人未再舉證證
    明其勞動能力受影響之程度，且上訴人對原審認定勞動能力
    減損比例7%無異詞，應認為上訴人因系爭事故受傷致勞動能
    力減損之比例為7%。
  ㈣鑫承紹公司抗辯：上訴人107年10月11日看診時仍為「骨折尚
    未完成癒合恢復且指關節僵硬」，與其於107年9月11日至臺
    大醫院鑑定，已相隔1個月，其受傷部位應會有健康回復之
    情況等語。查雙和醫院107年10月11日診斷證明書醫師囑言
    欄記載：「於107年4月17日至急診救診，於107年4月17日入
    院接受開放式復位內固定手術及清創術，至107年4月19日出
    院。生活不便需專人照顧壹個月，患肢不宜搬運重物、劇烈
    運動，需休養無法工作及復健物理治療3個月。於107年4月2
    3日、107年4月30日、107年5月28日、107年7月2日、107年8
    月13日、107年10月11日至門診就診，目前骨折尚未癒合恢
    復且指關節僵硬，需後續門診追蹤及復健物理治療。」（見
    原審附民字卷第776頁）。雙和醫院109年5月28日雙院歷字
    第1090004992號函亦載明：「本案王君107年10月11日於本
    院最後一次看診，看診當時呈現症狀固定…」（見原審卷第1
    81頁）。審酌臺大醫院107年9月11日診斷證明書距107年10
    月11日上訴人最後一次至雙和醫院看診，相距僅1個月，臺
    大醫院110年4月20日回復意見表示其於107年9月中旬開立診
    斷證明書時所示勞動能力減損比例係永久性減損，雙和醫院
    109年5月28日函文記載107年10月11日上訴人呈現症狀固定
    ，足認上訴人於107年9月11日當時確實症狀固定。被上訴人
    執雙和醫院107年10月11日診斷證明書內記載「目前骨折尚
    未癒合恢復且指關節僵硬」之文字而認為上訴人受傷部位應
    會有健康回復之情況，然僅由「目前骨折尚未癒合恢復且指
    關節僵硬」之文義，難認為上訴人尚有症狀回復之情況，此
    外，並無其他證據支持鑫承紹公司此抗辯，以故，鑫承紹公
    司此部分抗辯，不足採信。
  ㈤上訴人為86年10月1日生（見原審附民字卷第21頁），其請求
    自107年4月17日起至同年7月16日止不能工作之損失部分已
    勝訴確定，此3個月期間應予扣除，故應自107年7月17日起
    算至上訴人滿65歲即151年9月30日止，以每月基本工資2萬2
    ,000元計算其減少勞動能力之損害，其中自107年7月17日起
    至109年7月8日言詞辯論終結之日止（計1年11月22日）為52
    萬2,133元；自109年7月9日起至151年9月30日止（計42年2
    月21日），依複式霍夫曼計算法扣除中間利息，減少勞動能
    力之損害為600萬0,400元（霍夫曼一次給付試算表見本院卷
    第33頁，小數點以下4捨5入），共計652萬2,533元（計算式
    ：522,133＋6,000,400＝6,522,533），再以勞動能力減損比
    例7%計算，為45萬6,577元（計算式：6,522,533×7%=456,57
    7），則上訴人因本件交通事故受傷而因此減少勞動能力之
    損害為45萬6,577元。原審已判決被上訴人應給付勞動能力
    減損7萬2,023元確定，則被上訴人應再給付38萬4,554元（
    計算式：456,577-72,023=384,554）。
給付無確定期限者，債務人於債權人得請求給付時，經其催告
  而未為給付，自受催告時起，負遲延責任。其經債權人起訴而
  送達訴狀，與催告有同一之效力；遲延之債務，以支付金錢為
  標的者，債權人得請求依法定利率計算之遲延利息；應付利息
  之債務，其利率未經約定，亦無法律可據者，週年利率為5%，
  此觀民法第229條第2項、第233條第1項前段及第203條規定自
  明。據此，上訴人並得請求被上訴人加付自起訴狀繕本送達翌
  日起算之法定遲延利息。又涂兆振為鑫承紹公司之受僱人，以
  駕駛貨車載運貨物為其附隨業務，應依民法第188條第1項前段
  規定，由鑫承紹公司與涂兆振連帶負損害賠償責任。
綜上所述，上訴人依民法第184條第1項前段、第2項、第191條
  之2、第195條第1項、第188條第1項前段規定，請求被上訴人
  再連帶給付38萬4,554元，及自起訴狀繕本送達（見原審附民
  字卷第121、123頁）之翌日即107年11月26日起至清償日止，
  按週年利率5%計算之利息部分，應予准許。原審就上開應予准
  許部分，為上訴人敗訴之判決，容有未洽。上訴意旨指摘原判
  決此部分不當，求與廢棄改判，為有理由，爰予廢棄並改判如
  主文第二項所示。
本件事證已臻明確，兩造其餘主張陳述及所提之證據，經審酌
  後認為均不足以影響本判決之結果，爰不逐一論列，併此敘明
  。
據上論結，本件上訴為有理由，依民事訴訟法第463條、第385
  條第1項前段、第450條、第85條第2項，判決如主文。
中　　華　　民　　國　　110 　年　　7 　　月　　27　　日
                  民事第十八庭  
                      審判長法  官  黃明發
                            法  官  林政佑
                            法  官  周美雲

正本係照原本作成。
不得上訴。
中　　華　　民　　國　　110 　年　　7 　　月　　30　　日

　　　　　　　　　　　　　　書記官  呂  筑